【裁判字號】    90,交訴,156
【裁判日期】    900814
【裁判案由】    公共危險
【裁判全文】
臺灣臺南地方法院刑事判決                          九十年度交訴字第一五六號
    公  訴  人  臺灣台南地方法院檢察署檢察官
    被      告  丙○○
右列被告因公共危險案件，經檢察官提起公訴（九十年度偵字第二七九四號），本院
判決如左：
    主  文
丙○○無罪。
    理  由
一、公訴意旨略以：被告丙○○前於民國八十六年九月十五日，因違反麻醉藥品管理
    條例案件，經台灣台南地方法院判處有期徒刑四月，於同年十二月一日執行完畢
    ，復於九十年二月一日晚間二十三時二十九分許，駕駛車牌號碼Ｙ八─二五七九
    號自用小客車，沿台南市○○路往開元路方向行駛，途經林森路與開南街口附近
    時，應注意飲酒後吐氣所含酒精成份超過每公升零點二五毫克以上者，尚為酒力
    所困，辨識力、注意力、反應力均不如常，本應注意不得駕車；又汽車行駛時，
  駕駛人應注意車前狀況，並隨時採取必要之安全措施，以避免危險之發生，而依
    當時情況，又非不能注意及此，竟疏未注意，飲用酒精類飲品，其呼氣之酒精濃
    度為每公升零點三四毫克，而仍駕駛汽車，因而失控撞及當時由乙○○所騎乘之
    車牌ＶＢＱ─０二八號輕型機車，致使乙○○受有左膝撕裂傷、輕度腦震盪之傷
    害（過失傷害罪嫌部分，業經乙○○撤回告訴，另經不起訴處分）。丙○○駕駛
    前揭動力交通工具肇事致乙○○受傷後，並即逃離現場。因認被告涉有刑法第一
    百八十五條之四駕車肇事逃逸之公共危險罪嫌。
二、按犯罪事實應依證據認定之，無證據不得推定其犯罪事實；又不能證明被告犯罪
    者，應諭知無罪之判決，刑事訴訟法第一百五十四條、第三百零一條第一項分別
    定有明文。其次，認定不利於被告之事實，須依積極證據，苟積極證據不足為不
    利於被告事實之認定時，即應為有利於被告之認定，更不必有何有利之證據；另
    事實之認定，應憑證據，如未能發現相當證據，或證據不足以證明，自不能以推
    測或擬制之方法，為裁判基礎，最高法院三十年上字第八一六號及四十年臺上字
    第八六號亦分別著有判例可資參照。再者，按刑法第一百八十五條之四駕駛動力
    交通工具肇事致人死傷而逃逸罪之立法目的，係為維護交通安全，減少被害人之
    死傷，促使駕駛人於肇事後，能對於被害人提供及時救護，為處罰肇事者於肇事
    後遺棄被害人於不顧，故參照同法第二百九十四條第一項之刑度增設之，本含有
    遺棄罪之性質，是上開罪名之成立，乃以行為人駕駛動力交通工具，因自己之故
    意或過失，肇事而導致被害人受有傷害或死亡之結果時，竟基於遺棄之故意，未
    予被害人適當救助即行逃逸者，始足當之。
三、本件公訴人認被告丙○○涉有刑法第一百八十五條之四駕車肇事逃逸之公共危險
    罪嫌，係以被告丙○○於偵查中之自白、被害人乙○○於警訊中之指述，及酒精
    檢測紀錄、診斷證明書等為其主要論據。本件被告對於前述時、地，駕駛車牌號
    碼Ｙ八─二五七九號自用小客車，擦撞被害人乙○○騎乘之輕型機車，而造成被
    害人乙○○受有左膝撕裂傷、輕度腦震盪之傷害之事實，固據被害人乙○○於警
    訊中指訴在卷，且為被告所不爭執，並有國立成功大學醫學院附設醫院診斷證明
    書一紙在卷可按，足認當日確有上開交通事故之發生無誤。惟被告於本院審理時
    ，則堅詞否認涉有前揭犯行，辯稱：當時車禍發生時，伊也有受到警嚇，才會在
    第一時間沒有停下來，而且有喝酒反應不好，等伊意會過來，伊馬上停車，當伊
    停下來，就有一堆人圍過來打伊，伊又將車開離約四十至五十公尺距離又停下來
    ，伊尚未下車，就有一部計程車司機告訴伊撞到人，伊就坐那個人的計程車回到
    現場，在檢察官訊問時，伊有說因害怕被毆打，才離開現場，躲在車上，但伊不
    知道要對檢察官陳述細節，伊並沒有要逃離現場的意思等語。
四、經查：
    （一）被害人乙○○於本院審理時指稱：「我（被）撞到後就不知道，如何撞，
          我也不知道，對方如何處理我也不知，因為我當時已經昏迷了。（問：為
          何告訴警方說他（指被告）想逃？）是當地的計程車司機說的，（問：計
          程車司機是否今天到庭證人甲○○？）不知道，是現場的很多排班計程車
          司機說的。」足見被害人於警訊時指稱：被告肇事時，還想逃逸，是被附
          近計程司機攔下，才未逃逸乙節，非其親身見聞，而係轉述不詳姓名第三
          者之傳聞證據，其真實性尚屬可疑。
    （二）次查，證人甲○○（即搭載被告丙○○停留於肇事現場之計程車司機）於
          本院審理時到庭結證稱：「被害人撞到後完全不知道，我叫救護車，被害
          人如何聽說，我不知道，但被害人家屬有來找我。當時狀況我有看到，因
          為被告當時有喝酒，警方有測到。撞到後被害人就躺在路上不省人事，我
          打電到電台叫救護車。我的公司離被告肇事地點不遠，被告肇事後有停車
          ，但是因為酒後駕車，而且他肇事後有往前開一點點，所以後被當地的很
          多計程車司機圍毆，因為被告有喝，是其他計程車司機抓他下來打一頓，
          然後他就跑到旁邊，他被打後就上車又往前開，停在我公司前面，我就叫
          他到我那邊，我告訴他不可再逃，否則會被認為是逃逸，我就叫他坐上我
          的車，帶他到附近等交通警察。當時我有制止其他計程車司機打他，然後
          就叫他坐我的計程車，帶他到附近等交通警察。那時打一頓後有爭執，打
          架的時間比較多，我再載他到現場，那時交通隊尚未到，我就叫他坐在我
          車上等，以免又被其他人打，而且又被誤認為肇事逃逸。」等語（參見本
          院九十年六月二十一日審判筆錄）顯見本件案發當時，被告於肇事後，確
          曾於路邊停車，因遭附近計程車司機車圍毆，復入車內，駕車往前行駛，
          繼停靠肇事現場附近證人甲○○經營之車行前，末免再被毆打，被告即搭
          乘證人甲○○之計程車折返肇事現場，並於車內等待警方前往處理。
    （三）質之被告丙○○何以於九十年三月九日檢察官偵查時供稱：「（問：你肇
          事為何會逃跑？）因太緊張，會害怕所以才離開現場。：：（你後來被誰
          攔下來的？）路人。」，被告則辯稱：伊因當時很緊張，未立即停車，但
          其並不是要逃逸等語；又被告遭不詳姓名計程車司機圍毆受有傷害，業據
          被告提出太祥醫院診斷證明書一紙在卷足資佐證，參酌證人甲○○前述證
          詞，可知被告肇事後即停車於現場，復因受毆打，而將車輛駛離，惟亦即
          停靠於肇事現場附近，衡諸常情，被告若存有逃逸之意，自應於肇事後，
          即駕車逕自駛離肇事現場，自無於被毆後，猶停車於肇事現場附近，是依
          此客觀狀況觀之，認被告辯稱並無肇事逃逸之故意，尚堪採信，故其所為
          ，仍與刑法第一百八十五條之四之肇事逃逸罪責有間。此外，復查無其他
          積極證據，足認被告涉有公訴人所指之犯行，是不能證明被告犯罪，揆諸
          上開說明，應依法為被告無罪判決之諭知。據上論斷，應依刑事訴訟法第
          三百零一條第一項，判決如主文。
中      華      民      國    九十      年      八      月     十四     日
                                  臺灣臺南地方法院交通法庭
                                      法  官    田  幸  艷
如不服本判決，應於判決送達後十日內，向本院提出上訴狀。


司法院資訊處製作；財團法人民間司法改革基金會備份。
